最高法院刑事裁定　　　　　　　九十六年度台抗字第一二０號
抗　告　人　甲○○
上列抗告人因貪污案件，不服台灣高等法院中華民國九十五年十
二月二十九日駁回聲請再審及停止刑罰執行之裁定（九十五年度
聲再字第四一四號），提起抗告，本院裁定如下：
    主  文
抗告駁回。
    理  由
本件原裁定以抗告人甲○○聲請再審意旨略稱：AW/80/4018/002
9 號進口報單載明係於民國八十年八月九日進口，案外人王漢馨
查驗，報單總貨名申報為電器品，報單第二頁卻申報為大量低價
五金零件，且報單第二頁驗貨員章沒有名字，裝箱單沒有簡署，
足證該報單亦有抽換報單第二頁改以低稅率物品供課稅之情形，
且胡金儀於原審也承認抽換該報單第二頁（見上更(一)卷第二十六
頁），與本件報單相同，可證抽換報單是報關行胡金儀所為，與
王漢馨無關，與抗告人也無關，判決書指抗告人與胡金儀共謀以
退單方式勾結，安排抗告人查驗該五起貨物，並驗完貨後自行抽
換報單第二頁，即與新證據相違。再財政部基隆關稅局民國九十
四年八月二日基普六字第０九四一０一七二一六號函說明七及基
隆關稅局六堵分局驗貨員意見調查表，皆說明本案報單皆不是退
單，且派驗報單之驗貨課長並未與抗告人勾結，則其依職權派驗
之報單，當然亦沒有犯意聯絡，因此抗告人既沒有抽換報單第二
頁（行為分擔），又沒有犯意聯絡，亦即沒有圖利之行為，原判
決即已發生動搖，並足為聲請人無罪之判決。又報單AE/80/6605
/0024號第二頁，胡金儀稱：「我打的 POWER，甲○○有加一個D
字，成為POWDER並有簡署」，益徵該報單以真稅數字報關驗後由
抗告人刮去「６」字，使進口稅及稅費合計欄各少列新台幣（下
同）數十萬元，營業稅稅基欄，則少列數百萬元之課稅依據，被
告胡金儀供述信而有徵。又最高法院判決第六頁第四行，除有上
揭事證足資佐證外，該報單原本亦確有明顯刮去「６」之痕跡，
足認胡金儀於偵查中之自白為實在一事。查海關徵稅係採電腦計
稅作業，該項作業由分估、徵稅等人員負責，抗告人擔任驗貨工
作，依規定不能插手徵稅工作。徵稅人員以電腦計稅結果更正報
稅申報金額，原判決認因抗告人刮去一個「６」使稅費少徵，是
誤解，與事實不符。又驗貨員更改貨名亦有規定，不能直接在錯
字旁加 D，而應將錯字劃去再重寫，其旁簡署與驗貨員簡署表對
照比對，即知並非抗告人筆跡，原確定判決認胡金儀之供述可信
，係誤解，與事實不符，足為抗告人無罪判決。抗告人於原審更
四審庭訊時請求做筆跡鑑定，經向財政部基隆關稅局調閱驗貨員
簡署表正本，惟財政部基隆關稅局以納莉颱風來襲驗貨員簡署表
遭洪水泡毀，因而無法鑑定。依海關緝私條例第四十一條規定報
單不實記載，處以罰鍰並得停止營業，情節重大者撤銷營業執照
，如係報關行與貨主共同行為，應分別處罰。胡金儀因竊取群盛
報關行空白報單並虛報品名漏稅，使群盛報關行受鉅額罰鍰及撤
銷營業執照處分，胡金儀在該行四位股東脅迫下，為迴護該行利
益而說謊，其自白不足採信，故其在自白書中稱：抽換報單第二
頁之犯行是抗告人所教，抗告人驗完貨後抽換報單第二頁等語，
皆與前述證據相違，爰依刑事訴訟法第四百二十條第一項第六款
聲請再審及停止刑罰之執行云云。並提出 AW/80/4018/0029號進
口報單、六堵支關驗貨員簡署表、財政部基隆關稅局九十四年八
月二日基普六字第０九四一０一七二一六號函、基隆關稅局六堵
分局驗貨員意見調查表、AE/80/6605/0024 號進口報單、工作手
冊五徵四六、工作手冊五驗三０等件為證。惟查：抗告人所提AW
/80/4018/0029 號進口報單，主張其上載明係於八十年八月九日
進口，案外人王漢馨查驗，報單總貨名申報為電器品，報單第二
頁卻申報為大量低價五金零件，且報單第二頁驗貨員章沒有名字
，裝箱單沒有簡署，足證該報單亦有抽換報單第二頁改以低稅率
物品供課稅之情形，足見胡金儀供稱本件申報方法係抗告人所教
，並非實在云云。參諸原確定判決已於理由二之（十五）中敘明
：原審更二審向財政部基隆關稅局函調該報單，經該局以八十八
年十月二十五日基普進字第八八一０八四六八號函覆稱：「本局
監管八十二年度以前之進口報單業已銷燬，並無存檔」，該報單
係由銘興報關公司報關，與本件共同被告胡金儀以假借之群盛報
關行報關已有不同，依該影本所示，亦無證據足證有抽換報單第
二張之情形，此尚不足為抗告人有利之證明。此原判決前已經抗
告人提出聲請調查之證據，經原法院捨棄不採，自非刑事訴訟法
第四百二十條第一項第六款所謂發見之新證據。又抗告人所提財
政部基隆關稅局九十四年八月二日基普六字第０九四一０一七二
一六號函件，發文日期為九十四年八月二日，有該函件在卷可憑
；抗告人所提基隆關稅局六堵分局驗貨員意見調查表，係於九十
五年十月二十三日所為，有卷附該意見調查表基隆關稅局職員章
戳印上日期可憑，均非事實審法院即原審九十四年六月二十二日
判決前業已存在之證據，核與刑事訴訟法第四百二十條第一項第
六款「發現確實之新證據」之要件不符。至於抗告人所提工作手
冊五徵四六、工作手冊五驗三０等證據，僅係關於海關徵稅採電
腦計稅作業、驗貨關員如何改正報單不符事項之工作說明，形式
上觀察並不足以推翻原判決所認定抗告人將 AE/80/6605/0024號
進口報單上「進口稅」欄內之「TWD 40,846」及「稅費合計」欄
內之「TWD 42912」，「營業稅基」欄內「TWD 456,238」，「４
」之前首位數字「６」字塗掉，使進口稅及稅費合計欄各少列數
十萬元，營業稅稅基欄，則少列數百萬元之課稅依據之事實，該
二工作說明，核與前揭法條所謂發現確實之新證據之要件亦有未
合。因認本件抗告人所舉聲請再審之理由，核與刑事訴訟法第四
百二十條第一項第六款之規定並不相符，再審之聲請為無理由，
而予駁回，其停止刑罰執行之聲請，亦屬不應准許，併予駁回。
經核於法並無違誤。按刑事訴訟法第四百二十條第一項第六款所
謂「發現確實之新證據」，係指該證據於事實審法院判決前業已
存在，為法院、當事人所不知，不及調查斟酌，至其後始行發現
，且就證據本身形式觀察，固不以絕對不須經過調查程序為條件
，但必須顯然可認為足以動搖原有罪確定判決，而為受判決人無
罪、免訴、免刑或輕於原判決所認罪名之判決者為限。亦即該「
新證據」除應可認為確實具有足以動搖原確定判決，而對受判決
人為更有利判決之確實性外，尚須具備該證據係在事實審法院判
決前已存在，因未經發見，不及調查斟酌，或審判時未經注意，
至其後始行發見之特質，二者均屬不可或缺，若未兼備，即不能
據為聲請再審之原因。倘受判決人因對有利之主張為原確定判決
所不採，事後任意由人出一證明書，證明受判決人前次所為有利
之主張，係屬實在，憑以聲請再審，此項證據既非判決後所發見
，又非不須調查之確定新證據，顯然不足以使原確定判決發生動
搖，即難據以開始再審。本件抗告意旨仍執前詞，專憑己見，任
意指摘原裁定不當，非有理由，應予駁回。
據上論結，應依刑事訴訟法第四百十二條，裁定如主文。
中　　華　　民　　國　九十六　年　　三　　月   三十　 日
                      最高法院刑事第九庭
                          審判長法官  洪　清　江
                                法官  石　木　欽
                                法官  李　伯　道
                                法官  林　勤　純
                                法官  陳　晴　教
      本件正本證明與原本無異
                                      書  記  官
中　　華　　民　　國　九十六　年　　四　　月   十三   日
                                                H
